【裁判字號】    97,上訴,2038
【裁判日期】    970805
【裁判案由】    妨害公務等
【裁判全文】
臺灣高等法院刑事判決                97年度上訴字第2038號
上  訴  人
即  被  告  甲○○
選任辯護人  包漢銘律師
上列上訴人因妨害公務等案件，不服臺灣宜蘭地方法院九十六年
度訴字第三六０號，中華民國九十七年一月二十五日第一審判決
（起訴案號：臺灣宜蘭地方法院檢察署九十五年度偵字第三六四
四號），提起上訴，本院判決如下：
    主  文
上訴駁回。
    事  實
一、甲○○於民國八十六年間因違反肅清煙毒條例、麻醉藥品管
    理條例等案件，經本院以八十六年度上訴字第三四六八號判
    處有期徒刑三年四月（毒品）、八月（麻藥），應執行有期
    徒刑三年十月確定；又於八十七年間因違反槍砲彈藥刀械管
    制條例案件，經臺灣臺北地方法院以八十七年度易字第一五
    一四號判處有期徒刑三月確定；以上二罪接續執行，於八十
    九年四月十九日縮短刑期假釋出監，甫於九十一年三月二十
    日假釋縮刑期滿執行行完畢。詎不知警惕，與仝文杰、許瑞
    超、林廉傑、仝雅芳等人（上四人均判決確定）於九十五年
    九月十九日晚間，在宜蘭縣蘇澳鎮南方澳第三漁港拍賣場為
    下列犯行：
（一）甲○○於當日晚間二十二時四十分許，在宜蘭縣蘇澳鎮南
      方澳第三漁港拍賣場，見行政院海岸巡防署海岸巡防總局
      北部地區巡防局第一總隊蘇澳安檢所（下稱蘇澳安檢所）
      執勤人員曾源暢、吳佳翰、高一富、溫志賢等人，在該處
      執行定點監控盜賣漁船用油勤務，竟無故心生不滿，基於
      妨害公務執行及損壞公務員職掌物品之犯意，將「蘇澳安
      檢所」所有，由曾源暢、高一富、溫志賢、吳佳翰職務上
      掌管之ＪＭ３－４９２號機車（內有數位攝影機一臺）推
      入海中，致該機車、攝影機損壞。曾源暢見狀欲以無線電
      呼叫支援時，甲○○竟接續前揭妨害公務執行及損壞公務
      員職掌物品之犯意，強行取走曾源暢之無線電，將無線電
      （觀通機）丟入海中；嗣曾源暢拿出隨身警棍一支試圖防
      衛，甲○○復承前妨害公務執行之犯意強行取走上開警棍
      。另在場之仝文杰、許瑞超、林廉傑、仝雅芳則與甲○○
      基於妨害公務執行之犯意聯絡，強行將吳佳翰、高一富、
      溫志賢隔開，阻止吳佳翰等人過去支援曾源暢，甲○○並
      與仝文杰、林廉傑共同毆打曾源暢，致曾源暢受有胸部挫
      傷、面、頸、頭皮挫傷之傷害（傷害部分未據告訴）。而
      高一富欲上前救援時，甲○○、仝文杰、許瑞超、林廉傑
      、仝雅芳亦接續前揭妨害公務執行之犯意聯絡，由甲○○
      、仝文杰、許瑞超圍向高一富，阻止高一富救援曾源暢。
      曾源暢則趁隙跑回距離現場約一百公尺之「蘇澳安檢所」
      求援。
（二）當「蘇澳安檢所」人員劉盛元、馮齊生、董文男、楊一銳
      、李柏寬及薩宇中接獲通知趕至現場支援時，甲○○明知
      董男等人係依法執行公務中之公務員，竟另行基於妨害公
      務執行之故意，手持塑膠椅追打董文男、劉盛元、李柏寬
      ，致董文男受有左臉頰紅腫，眩暈等傷害（傷害部分未據
      告訴），而妨害渠等公務之執行。嗣宜蘭縣警察局蘇澳分
      局南方澳派出所警員蔡忠益、何富貴、許周全等人據報趕
      至現場，甲○○、仝文杰、許瑞超、林廉傑、仝雅芳始未
      再生事端。
二、案經行政院海岸巡防署海岸巡防總局北部地區巡防局告訴，
    並移送臺灣宜蘭地方法院檢察署檢察官偵查起訴。
    理  由
壹、程序方面：
    按被告以外之人於審判外之言詞或書面陳述，除法律有規定
    者外，不得作為證據；又被告以外之人於審判外之陳述，雖
    不符合同法第一百五十九條之一至第一百五十九條之四之規
    定，但經當事人於審判程序同意作為證據，法院審酌該言詞
    陳述或書面陳述作成時之情況，認為適當者，亦得為證據。
    當事人、代理人或辯護人於法院調查證據時，知有第一百五
    十九條第一項不得為證據之情形，而未於言詞辯論終結前聲
    明異議者，視為有前項之同意，刑事訴訟法第一百五十九條
    第一項及第一百五十九條之五分別定有明文。經查，本判決
    下列所引用之各該被告以外之人於審判外之陳述（包含書面
    陳述），固屬傳聞證據，但檢察官、被告及辯護人於本院準
    備程序及審判期日中，均明示同意此部分之證據有證據能力
    （見本院卷第二十七頁反面、第三十八頁反面），且迄至言
    詞辯論終結前亦未撤回前開同意，本院審酌上開證據資料製
    作時之情況，尚無違法不當及證明力明顯過低之瑕疵，亦認
    為以之作為證據應屬適當，故揆諸前開規定，爰依刑事訴訟
    法第一百五十九條之五規定，認前揭證據資料均有證據能力
    ，合先敘明。
貳、實體方面：
一、訊據上訴人即被告甲○○對上揭事實欄一（一）妨害公務執
    行、損壞公務員職務上掌管之物品，及事實欄一（二）妨害
    公務執行之犯罪事實，於原審及本院審理中均坦承不諱，核
    與共犯仝文杰、許瑞超、林廉傑、仝雅芳於原審審理時之供
    述，及在場證人曾源暢、溫志賢、吳佳翰、高一富、李柏寬
    、劉盛元、馮生齊、董文男、薩宇中、蔡忠益、許周全證述
    之情節大致相符，並有執勤報告書、刑案現場測繪圖、工作
    日誌、勤務表、執行公務損失清單、現場蒐證光碟、照片及
    診斷證明書在卷可稽，足認被告甲○○之自白與事實相符，
    本案事證明確，被告甲○○之犯行洵堪認定，應依法論科。
二、核被告甲○○所為事實欄一（一）部分之犯行，係犯刑法第
    一百三十五條第一項之妨害公務執行罪、刑法第一百三十八
    條第一項之損壞公務員職務上掌管之物品罪；被告甲○○就
    上開妨害公執行罪之犯行，與同案被告仝文杰、許瑞超、林
    廉傑、仝雅芳間，有犯意聯絡及行為分擔，應論以共同正犯
    ；被告甲○○以一行為觸犯前開妨害公務執行罪、損壞公務
    員職務上掌管之物品罪，為想像競合犯，應依刑法第五十五
    條之規定從一重依損壞公務員職務上掌管之物品罪論處。又
    被告甲○○所為事實欄一（二）部分之行為，則係犯刑法第
    一百三十五條第一項之妨害公務執行罪。被告甲○○所犯事
    實欄一（一）、（二）之損壞公務員職務上掌管之物品罪、
    妨害公務執行罪，其犯意各別，行為不同，應分論併罰。至
    被告甲○○所損壞之物品有機車、攝影機、無線電，所施強
    暴行為之公務員對象有數人，但其侵害之法益單一，均為單
    純一罪，附此敘明。又被告甲○○有事實欄所載犯罪科刑情
    形，並於八十九年四月十九日縮短刑期假釋出監，甫於九十
    一年三月二十日假釋縮刑期滿執行行完畢，有臺灣高等法院
    被告前案紀錄表在卷可稽，其於有期徒刑執行完畢後，五年
    內故意再犯本案有期徒刑以上之二罪，均為累犯，應各依刑
    法第四十七條第一項之規定各加重其刑。
三、原審調查後，認被告甲○○犯行事證明確，依刑法第一百三
    十五條第一項、第一百三十八條、第五十五條、第五十一條
    第五款、第四十七條第一項，刑法施行法第一條之一第一項
    、第二項前段，中華民國九十六年罪犯減刑條例第二條第一
    項第三款、第七條之規定，並審酌被告甲○○前有事實欄所
    載犯罪執行情形，素行不佳；其與同案被告仝文杰、許瑞超
    、林廉傑、仝雅芳等人或單獨、或共同，於公務員執行職務
    時公然挑釁、蔑視公權力之存在，且損壞公務員職掌物品，
    惡性非輕；兼衡被告甲○○自警詢起即矢口否認犯行，經偵
    審十餘次調查證據，仍飾詞狡辯，直至原審最後一次審判期
    日始坦承罪行，惟業與蘇澳安檢所和解，賠償公物損失新臺
    幣十五萬八千九百九十元，有和解書一紙在卷可憑之犯後態
    度；暨檢察官就被告甲○○具體求刑應執行有期徒刑二年二
    月等一切情狀，分別量處損壞公物部分有期徒刑一年六月、
    妨害公務執行部分有期徒刑十月；並說明本案被告甲○○犯
    罪時間在九十六年四月二十四日以前，符合中華民國九十六
    年罪犯減刑條例所定減刑條件，依法減刑二分之一即有期徒
    刑九月、五月，應執行有期徒刑一年，其認事用法並無違誤
    ，量刑亦屬妥適。被告以其業已坦承犯行，且與被害人達成
    和解，賠償損害，原審仍量處一年之重刑，上訴指摘原判決
    不當云云，惟量刑係法院職權之行使，原判決業已詳細說明
    刑法第五十七條科刑之依據（見原判決書理由欄第三項），
    核無違誤；且原判決在量刑審酌中，對被告甲○○歷經偵審
    程序，在最後審理中始坦承犯行，與被害人達成和解，賠償
    損害之各項事實業已考量，且檢察官就本案具體求刑一年三
    月、一年，應執行有期徒刑二年二月（見原審卷二第六十五
    頁），原審僅量處有期徒刑九月、五月，應執行有期徒刑一
    年，業已從輕考量，量刑並無過重，被告對原審職權之行使
    漫詞指摘，依上開說明並無理由，應駁回之。
據上論斷，應依刑事訴訟法第三百六十八條判決如主文。
本案經檢察官鄭龍照到庭執行職務。
中    華    民    國    97    年    8     月    5     日
                  刑事第四庭  審判長法  官  沈宜生
                                    法  官  周煙平
                                    法  官  鄭水銓
以上正本證明與原本無異。
損壞公物部分如不服本判決，應於收受送達後十日內向本院提出
上訴書狀，其未敘述上訴之理由者，並得於提起上訴後十日內向
本院補提理由書狀（均須按他造當事人之人數附繕本）。
妨害公務部分不得上訴。
                                    書記官  劉貞達
中    華    民    國    97    年    8     月    7     日
附錄本案論罪科刑法條全文－－
刑法第一百三十五條第一項：
對於公務員依法執行職務時，施強暴脅迫者，處三年以下有期徒
刑、拘役或三百元以下罰金。
刑法第一百三十八條：
毀棄、損壞或隱匿公務員職務上掌管或委託第三人掌管之文書、
圖畫、物品，或致令不堪用者，處五年以下有期徒刑。


司法院資訊處製作；財團法人民間司法改革基金會備份。
